【裁判字號】    97,易,166
【裁判日期】    970424
【裁判案由】    詐欺
【裁判全文】
臺灣桃園地方法院刑事判決               97年度易字第166號
公  訴  人  臺灣桃園地方法院檢察署檢察官
被      告  甲○○
                      臨93號.
上列被告因詐欺案件，經檢察官提起公訴（96年度偵字第24527
號、第27390 號、第28672 號），暨移送併辦（臺灣臺北地方法
院檢察署96偵字第25158 號），本院判決如下：
    主  文
甲○○幫助意圖為自己不法之所有，以詐術使人將本人之物交付
，處有期徒刑月，如易科罰金，以新臺幣壹仟元折算壹日。未
扣案之台北富邦商業銀行基隆路分行（帳號：00000000
0000號）戶名甲○○之存摺壹本、提款卡壹張均沒收。
    事  實
一、甲○○明知不法犯罪集團，經常要求被害人將被騙之款項匯
    入其所使用之人頭帳戶，以掩飾其詐欺取財之犯罪所得，並
    藉此逃避檢警人員之追緝，且預見向其取得存摺、提款卡及
    密碼等帳戶資料之人，會以其帳戶作為此類詐財取財之不法
    所用，竟仍基於幫助詐欺取財之不確定故意，容任他人使用
    其帳戶，以遂行詐騙他人財物之犯行，而於民國96年6 月30
    日前某不詳時地，將其前於95年5 月17日所申請之台北富邦
    商業銀行股份有限公司基隆路分行帳號第000000000000號帳
    戶之存摺、提款卡及密碼交付並告知一真實姓名年籍不詳之
    人，容任他人作為詐欺取財之工具。嗣該真實姓名年籍不詳
    之人取得前開存摺、提款卡及密碼後，即與其所屬之犯罪集
    團成員共同意圖為自己不法之所有，分別於(一)96年6 月29日
    晚上8 時許向於奇摩網站104 聊天室之乙○○詐稱欲為援交
    並詢問乙○○之電話，再於96年6 月30日下午3 時30分許致
    電乙○○稱要確認身分且要先匯款，才能見面，使其陷於錯
    誤，而於96年6 月30日下午4 時3 分許、同日下午4 時6 分
    許，接續匯款新台幣（下同）3,000 元、1,000 元，至甲○○上開台北富邦商業銀行股份有限公司基隆路分行帳戶，隨
    即由犯罪集團成員提領一空。(二)96年6 月30日下午2 時許致
    電丙○○詐稱其個人基本資料外洩，必須至提款機前操作等
    語，使丙○○因而陷於錯誤，遂依指示，於同日15時7 分、
    15 時10 分以現金各1,000 元存入甲○○前開帳戶，因該帳
    戶已列為警示戶，故台北富邦商業銀行股份有限公司基隆路
    分行銀行業於96年7 月6 日將該款項匯款退還丙○○。嗣乙○○、丙○○發覺受騙而報警循線查獲。
二、案經桃園縣政府警察局大園分局報請臺灣桃園地方法院檢察
    署檢察官偵查起訴，及臺北市政府警察局信義分局報請台灣
    臺北地方法院檢察署檢察官移送併案審理。
    理  由
一、證據能力之判斷：
  (一)「被告以外之人於審判外之陳述，雖不符前四條之規定，而
    經當事人於審判程序同意作為證據，法院審酌該言詞陳述或
    書面陳述作成時之情況，認為適當者，亦得為證據。」刑事
    訴訟法第159條之5 第1項定有明文。
  (二)檢察官及被告甲○○對於本院認定犯罪事實所引用之證據方
    法，均未爭執證據能力，並同意作為證據（見本院97年度易
    字第166 號卷97年3 月21日準備程序筆錄第3 頁），本院審
    酌其作成時之情況，認為並無不適當之情事，均得作為證據
    。
二、認定事實所憑之證據及理由：
    訊據被告甲○○矢口否認上揭犯行，辯稱伊所申請之台北富
    邦商業銀行股份有限公司基隆路分行帳號第000000000000號
    帳戶之存摺、提款卡及密碼，已於96年2 、3 月間於中正紀
    念堂、羅斯福路附近之酒吧遺失云云。惟查：
  (一)台北富邦商業銀行股份有限公司基隆路分行帳號第00000000
    0000號帳戶，係被告甲○○於95年5 月17日自行申辦等情，
    經被告自承在卷，且有該帳戶之開戶資料附卷可稽，堪以採
    信。而證人即被害人乙○○、丙○○，因詐欺集團成員施用
    詐術致陷於錯誤，而分別匯款至被告甲○○所有上揭帳戶等
    情，業據證人乙○○、丙○○分別於警詢及偵訊中指述綦詳
    ，復有自動櫃員機匯款明細表4 張、被告甲○○所有上揭帳
    戶之開戶基本資料、交易明細資料在卷可參，足證被告所有
    上揭帳戶確已遭詐欺集團用以作為詐騙證人所得之帳戶甚明
    。
  (二)觀諸被告甲○○所有上揭帳戶歷史交易明細資料，該帳戶自
    95年5 月17日開戶起至95年10月11日前，均固定於每月7 日
    匯入薪資，然自95年12月21日起至96年6 月30日前，即無任
    何交易紀錄，復集中於96年6 月30日，陸續有多筆匯款及提
    款紀錄，且均係於存入後旋即全數提出，與一般人及被告之
    前自行使用帳戶係分多日多次提款之方式不同，此有歷史交
    易明細清單在卷可稽。可悉被告甲○○自95年12月21日起即
    未使用前開帳戶，從而，何以其將未經常使用之帳戶之存摺
    、提款卡及密碼隨身攜帶於皮包內，顯與常情有違。且被告
    甲○○既係以其出生之年月日即「7721」為前開帳戶之密碼
    ，堪認應無忘記或誤記密碼之情事，則其應無將提款卡密碼
    書寫於紙上再放置於提款卡之塑膠套之理。是被告甲○○上
    開辯解，顯有可疑。
  (三)再自詐欺集團之角度審酌，詐欺集團如以他人帳戶供作款項
    出入之帳戶，衡情應會先取得帳戶所有人之同意始使用，否
    則一旦帳戶所有人辦理掛失，被害人匯入之款項即遭凍結無
    法提領，帳戶所有人反可輕易辦理補發存摺、變更印鑑、密
    碼，將款項提領一空，詐欺集團無冒此風險之理；本件果如
    被告甲○○所辯，其帳戶存摺、提款卡及密碼係遺失，詐欺
    集團根本無從知悉被告何時會辦理掛失，則被害人匯入之款
    項是否可順利提領將處於不確定之狀態；換言之，從事此等
    財產犯罪之不法集團，若非確定該帳戶所有人不會去報警或
    掛失止付，以確定其等能自由使用該帳戶提款、轉帳，則其
    等應不至於以該帳戶從事於財產犯罪。衡以本件被害人乙○○受騙而匯款至被告上揭帳戶後，該筆3,000 元、1,000 元
    匯款隨即於當日遭人領取，更足見該詐欺集團於向被害人詐
    騙時，確有把握該帳戶不會被帳戶所有人掛失止付，而此等
    確信，在該帳戶係竊得或拾得之情形，實無發生之可能。故
    被告辯稱其帳戶資料遺失云云，顯有重大悖於常情之處，殊
    不足採，其確有將上開帳戶之存摺、提款卡及密碼提供予詐
    欺集團使用乙節，已足認定。
  (四)綜上，本件事證明確，被告犯行堪予認定，應依法論科。
三、論罪科刑之依據：
    按幫助犯之成立，主觀上行為人須有幫助故意，客觀上須有
    幫助行為，意即需對於犯罪與正犯有共同之認識，而以幫助
    之意思，對於正犯資以助力，而未參與實施犯罪之行為者而
    言（參照最高法院75年度臺上字第1509號、88年度臺上字第
    1270號判決意旨）。核被告將其所銀行帳戶之提款卡與存摺
    交予詐騙集團成員作為詐騙財物之用，被告顯係基於幫助他
    人詐欺財物之犯意，且所為提供銀行帳戶予他人之行為，亦
    屬刑法詐欺罪構成要件以外之行為，其既以幫助他人詐欺之
    意思而參與犯罪構成要件以外之行為，係犯刑法第30條第1
    項前段、刑法第339 第1 項之幫助詐欺罪，並依刑法第30條
    第2 項之規定減輕其刑。被告提供上揭帳戶予不詳詐欺集團
    成員，幫助渠等詐欺被害人乙○○既遂、詐欺被害人丙○○
    未遂之犯行，為想像競合犯，從一重幫助詐欺取財既遂罪論
    處。移送併辦之犯罪事實與起訴犯罪事實，有裁判上一罪關
    係，為起訴效力所及，依審判不可分原則，本院自得就該移
    送併辦部分併予審酌。爰審酌被告任意提供銀行帳戶之提款
    卡與存摺予他人使用，造成犯罪偵查困難，幕後犯罪人得以
    逍遙法外，致使此類犯罪手法層出不窮，嚴重危害交易秩序
    與社會治安，及其素行、犯後態度等一切情狀，量處如主文
    所示之刑，並依刑法第41條第1 項前段，諭知易科罰金之折
    算標準。被告交付予詐欺集團成員所使用之上揭銀行之存摺
    一本、提款卡一張，係被告所有供犯本案之罪所用之物，雖
    未扣案，然尚乏證據證明業已滅失，爰併依刑法第38條第1
    項第2 款之規定，併予宣告沒收。
四、據上論斷，應依刑事訴訟法第299 條第1 項前段，刑法第33
    9 條第1 項、第30條第1 項前段、第2 項、第55條、第41條
    第1 項前段、第38條第1 項第2 款，刑法施行法第1 條之1
    第1項 、第2 項前段，判決如主文。
本案經檢察官丁俊成到庭執行職務
中    華    民    國    97    年    4    月    24    日
                  刑事第六庭  審判長法  官  黃梅淑
                                            錢建榮
                                            宣玉華
以上正本證明與原本無異。
如不服本判決，應於判決送達後10日內向本院提出上訴狀（應附
繕本），其未敘述上訴理由者，應於上訴期間屆滿後20日內補提
理由書狀於本院，上訴於臺灣高等法院。
                                     書記官  楊郁馨
中    華    民    國    97    年    4    月    30    日
附錄法條：
中華民國刑法第339條
（普通詐欺罪）
意圖為自己或第三人不法之所有，以詐術使人將本人或第三人之
物交付者，處5 年以下有期徒刑、拘役或科或併科1 千元以下罰
金。
以前項方法得財產上不法之利益或使第三人得之者，亦同。
前二項之未遂犯罰之。


司法院資訊處製作；財團法人民間司法改革基金會備份。
